【裁判字號】    98,中簡上,1090
【裁判日期】    981230
【裁判案由】    傷害
【裁判全文】
臺灣臺中地方法院刑事判決          98年度中簡上字第1090號
上  訴  人
即  被  告  乙○○
上上訴人因傷害案件，不服臺灣臺中地方法院簡易庭98年度中簡
字第3219號中華民國98年10月12日第一審簡易判決（聲請案號：
臺灣臺中地方法院檢察署98年度偵緝字第2079號），提起上訴，
本院管轄第二審合議庭判決如下：
    主    文
原判決撤銷。
乙○○共同犯傷害罪，處有期徒刑參月，如易科罰金，以銀元參
佰元即新臺幣玖佰元折算壹日。
    犯罪事實及理由
一、乙○○原在臺中市○○路482 號之黃昏市場設攤販賣爌肉飯
    ，因故對同在該處設攤之攤商甲○○、丙○○不滿，竟夥同
    3 名不詳姓名、年籍之成年男子，共同基於普通傷害之犯意
    聯絡，於民國94年10月3 日晚間10時15分許，在上址分持黑
    色電纜線毆打甲○○及丙○○，致甲○○因此受有背挫傷及
    右大腿、左上臂挫傷之傷害，丙○○則受有臉部挫傷合併撕
    裂傷及左大腿、左前側挫傷之傷害，乙○○等人隨即逃逸無
    蹤，嗣經甲○○及丙○○報警查獲上情。
二、按現行刑事訴訟法為保障被告之反對詰問權，排除具有虛偽
    危險性之傳聞證據，以求實體真實之發見，於該法第159 條
    第1 項明定被告以外之人於審判外之言詞或書面陳述，除法
    律有規定者外，不得作為證據。而刑事訴訟法第159條之1至
    159條之4有傳聞法則之例外規定，且被告以外之人於審判外
    之陳述，雖不符前4 條之規定，而經當事人於審判程序同意
    作為證據，法院審酌該言詞陳述或書面陳述作成時之情況，
    認為適當者，亦得為證據；當事人、代理人或辯護人於法院
    調查證據時，知有第159條第1項不得為證據之情形，而未於
    言詞辯論終結前聲明異議者，視為有前項之同意，刑事訴訟
    法第159條之5定有明文。本件檢察官、被告並未就以下被告
    以外之人於審判外之陳述有所爭執，且迄於言詞辯論終結前
    ，均未主張有刑事訴訟法第159條第1項不得為證據之情形，
    是應認已同意作為證據，且經本院審酌後，認無不適當之情
    形，應認均有證據能力，合先敘明。
三、訊據被告乙○○矢口否認有何傷害犯行，辯稱：伊並未於上
    開時、地，夥同另外3 人毆打告訴人甲○○、丙○○，告訴
    人所為之證言不足採信，且診斷證明書及黑色電纜線僅得證
    明告訴人有受傷之事實，並無其他積極證據證明係伊所為云
    云。經查，被告於上開時、地夥同另外3 名年成年男子，持
    黑色電纜線毆打甲○○及丙○○，致告訴人因此受傷之事實
    ，業據證人即告訴人甲○○及丙○○於偵訊及本院審理時結
    證明確，並當庭指認被告無訛，且證人甲○○及丙○○彼此
    證述互核相符，此外，復有診斷證明書、黑色電纜線及甲○○、丙○○受傷之照片暨職務報告等在卷可稽，被告空言否
    認犯行，顯與事實不符，不足採信。本件事證明確，被告犯
    行堪以認定。
四、按被告行為後，刑法於94年2月2日修正公布，95年7月1日施
    行，(1)第28條原規定：「2 人以上共同『實施』犯罪之行為
    者，皆為正犯。」，修正為：「2 人以上共同『實行』犯罪
    之行為者，皆為共同正犯」，乃因原「實施」之概念，包含
    陰謀、預備、著手及實行等階段，故修正為僅共同實行犯罪
    行為者，始成立共同正犯。是新法共同正犯之範圍顯然縮小
    ，而排除「陰謀共同正犯」、「預備共同正犯」之適用，被
    告不論依修正前後之規定，皆成立共同正犯，依刑法第2 條
    第1 項前段，應依修正前第28條規定論以共同正犯（最高法
    院97年度台上字第104號判決意旨參照）。(2)第33條第5款罰
    金刑提高為「新臺幣1 千元以上，以百元計算之」，原規定
    係「1 元以上」，配合刑法施行法第1條之1規定，則修正前
    之最低罰金刑為新臺幣3 元，比較修正前、後之刑罰法律，
    自以行為時法有利於被告。是綜合比較上開修正前、後之規
    定，應適用有利於被告之行為時法。又關於易科罰金折算之
    標準，刑法第41條第1 項同時修正施行，將「得以1元以上3
    元以下折算1日」，提高為「得以新臺幣1千元、2千元或3千
    元折算1 日」，而行為時之易科罰金折算標準，修正前罰金
    罰鍰提高標準條例第2 條前段（現已刪除）規定，就其原定
    數額提高為100倍折算1日，則行為時之易科罰金折算標準，
    最高應以銀元300元折算1日，經折算為新臺幣後，應以新臺
    幣900元折算為1日，經比較修正前、後之規定，修正後之規
    定並未較有利於被告，依刑法第2條第1項前段，應適用修正
    前規定，定其折算標準。
五、核被告所為，係犯刑法第277條第1 項之傷害罪。被告與另3
    名不詳姓名之成年男子間，有犯意之聯絡及行為之分擔，為
    共同正犯。被告與另3名成年男子同時傷害甲○○、丙○○2
    人，係一行為觸犯數罪名之想像競合犯。原審予以論罪科刑
    ，固非無見，惟被告係與另外3 名成年男子共同犯傷害罪，
    原審主文漏未論以「共同」犯傷害罪，即有未洽，被告上訴
    否認犯行，雖無足取，惟原審判決既有上開可議之處，應予
    撤銷改判。爰審酌被告前無不法素行，有臺灣高等法院被告
    前案紀錄表在卷可參，被告與告訴人甲○○、丙○○原為同
    一黃昏市場之攤商，竟夥同他人持黑色電纜線毆打告訴人，
    告訴人因此所受之損害，及迄今仍未賠償告訴人之損失等一
    切情狀，量處如主文所示之刑，並諭知易科罰金之折算標準
    。又本件之犯罪時間雖在94年10月3 日，惟被告於中華民國
    96年罪犯減刑條例施行前之95年3月6 日經通緝，直至98年9
    月8日始為警緝獲，依該條例第5條之規定，不得減刑，併此
    敘明。
六、依刑事訴訟法第455條之1第1項、第3項、第369條第1項前段
    、第371條、第364條、第299條第1項前段，刑法第2條第1項
    前段、第277條第1項、第55條、修正前刑法第28條、第41條
    第1 項前段，刑法施行法第1條之1，修正前罰金罰鍰提高標
    準條例第2條，判決如主文。
本案經檢察官廖聖民到庭執行職務。
中    華    民    國    98    年    12    月    30    日
                  刑事第九庭  審判長法  官  朱光國
                                    法  官  吳幸芬
                                    法  官  林慧英
上正本證明與原本無異。
本件不得上訴。
                                    書記官  廖碩薇
中    華    民    國    98    年    12    月    30    日
附錄論罪科刑法條
刑法第277條第1項
傷害人之身體或健康者，處3年以下有期徒刑、拘役或1千元以下
罰金。

司法院資訊處製作；財團法人民間司法改革基金會備份。
